臺灣高雄地方法院刑事判決　　　　　　　　　　　　九十一年度簡上字第二四二號
　　上　訴　人
　　即　被　告　甲○○　男　三.
　　上　訴　人
　　即　被　告　丙○○　男　四.
右被告因傷害案件，不服臺灣高雄地方法院高雄簡易庭九十一年簡字第五０七號中華
民國九十一年九月二十六日第一審簡易判決（聲請簡易判決處刑書案號：臺灣高雄地
方法院檢察署九十一年度偵字第一０一五八號），本院判決如左：
    主  文
原判決撤銷。
甲○○連續傷害人之身體，處拘役伍拾日，如易科罰金，以參佰元折算壹日。
丙○○無罪。
    事  實
一、甲○○於民國九十年十二月二十一日十八時三十分許返回高雄縣六龜鄉新發村獅
    山六號住處時，發現李春源手持十字弓在其住處大廳門口往屋內探頭，認為李春
    源欲傷害其家人，遂趕緊下車搶下十字弓，並基於傷害人之身體之概括犯意，先
    於搶奪過程中，徒手毆打李春源，復於丁○○○上前勸阻時，徒手毆打丁○○○
    ，致李春源受有頭部左眉頭上方與鼻樑打撲傷約一公分瘀血、胸部偏左打撲傷約
    八公分瘀血、右大腿內側跌傷約五公分大瘀血之傷害，丁○○○則受有頭部左後
    腦打撲傷約五公分腫脹、左手腕打撲傷約八公分大瘀血、左腹部跌傷約十公分大
    腫紅之傷害。
    理  由
壹、上訴人甲○○部分：
一、訊據上訴人即被告甲○○固不諱言於前揭時地為搶奪十字弓而徒手毆打告訴人李
    春源之事實，惟辯稱：並未毆打告訴人丁○○○云云。經查：被告甲○○於前揭
    時地毆打告訴人李春源，且於告訴人丁○○○上前勸阻時毆打告訴人丁○○○等
    情，迭據告訴人甲○○、丁○○○指訴綦詳，且經證人乙○○於本院調查時證稱
    ：其抵達被告甲○○住處時，看到被告甲○○與告訴人李春源在打架，告訴人丁○○○在二人中間擋，其便下車將被告甲○○拉開，且自告訴人丁○○○手中搶
    下十字弓，將十字弓放在被告甲○○之車內等語，於警訊中證稱：抵達現場時看
    到被告甲○○與告訴人李春源在拉扯，告訴人丁○○○於該二人拉扯之際曾上前
    欲拉開二人，可能因此被打到，其有自告訴人丁○○○取得十字弓放在被告甲○○之車上，之後，十字弓復遭告訴人丁○○○取走等語，並有大安醫院診所出具
    之診斷證明書二份附卷可稽，足認被告甲○○確有毆打告訴人李春源、丁○○○
    之犯行，是本件事證明確，被告甲○○之犯行堪以認定，應依法論科。
二、核被告甲○○所為，係犯刑法第二百七十七條第一項之傷害罪。其先後毆打告訴
    人李春源、丁○○○之犯行，時間緊接，方法相同，且觸犯構成要件相同之罪名
    ，顯係基於概括犯意為之，為連續犯，應依刑法第五十六條規定論以一罪，並依
    法加重其刑。原審判決據以論罪科刑固非無見，惟告訴人李春源之傷勢乃遭被告
    甲○○一人毆打所致（理由詳如後述），是被告就傷害李春源之犯行與被告丙○○間即無何共犯關係可言，原判決認被告李春源與被告丙○○為共同正犯即有可
    議之處，雖上訴人甲○○仍執前詞提起上訴為無理由，然原判決既有瑕疵，自應
    由本院將原判決撤銷改判。爰審酌被告甲○○係因一時衝動而出手傷人，本件紛
    爭乃因告訴人李春源而起，告訴人李春源、丁○○○所受傷害尚輕，及被告甲○○犯罪後坦認部分犯行，惟未賠償告訴人二人所受損害等一切情狀，酌情量處如
    主文所示之刑，並諭知易科罰金之折算標準。
貳、上訴人丙○○部分：
一、公訴意旨略以：被告丙○○與被告甲○○基於共同傷害之犯意聯絡，於前揭時地
    共同徒手毆打李春源，因認被告丙○○亦涉犯刑法第二百七十七條第一項傷害罪
    嫌。
二、按犯罪事實應依證據認定之，無證據不得推定其犯罪事實，刑事訴訟法第一百五
    十四條定有明文。又認定不利於被告之事實，須依積極證據，苟積極證據不足為
    不利於被告事實之認定時，即應為有利於被告之認定，更不必有何有利之證據。
    另刑事訴訟法上所謂認定犯罪事實之證據，係指足以認定被告確有犯罪行為之積
    極證據而言，該項證據自須適合於被告犯罪事實之認定，始得採為斷罪資料（最
    高法院三十年上字第八一六號判例、最高法院二十九年上字第三一０五號判例參
    照）。又告訴人之指訴，本以使被告受刑事訴追或處罰為目的，故其陳述是否與
    事實相符，自應調查其他證據，以資審認，苟其所為攻擊之詞，尚有瑕疵，則在
    此瑕疵未予究明以前，即不能遽採為斷罪之基礎，亦有最高法院六十九年台上字
    第一五三一號判例可參。
三、公訴人認被告丙○○涉犯刑法第二百七十七條第一項傷害罪嫌，無非係以告訴人
    李春源、丁○○○之指訴及驗傷診斷書為其論罪之依據。訊據被告丙○○堅決否
    認有何傷害告訴人李春源之犯行，辯稱：當時其僅站在旁邊，並未動手等語。經
    查：被告甲○○先行返家後，被告丙○○始與乙○○一同騎乘機車抵達被告甲○○住處，抵達時被告甲○○與告訴人李春源互相拉扯，乙○○乃上前勸阻，被告
    丙○○則在一旁未插手等情，業據證人乙○○於警訊、本院調查中證述明確，且
    告訴人李春源於偵查中及本院審理中陳稱：遭被告甲○○毆打後，即倒在地上，
    眼睛便無法看清，不知道有無遭被告甲○○以外之人毆打，起身後看到被告甲○○拿刀，被告丙○○在一旁，便趕緊逃跑，係告訴人丁○○○表示被告丙○○亦
    有動手毆打等語，是本件尚無證據佐證告訴人丁○○○指稱被告丙○○動手毆打
    告訴人李春源屬實，從而自難僅憑告訴人丁○○○不利於被告丙○○之指訴，遽
    認被告丙○○曾動手毆打告訴人李春源。此外，本院復查無其他積極證據足資審
    認被告丙○○確有公訴人所指之傷害犯行，揆之前揭說明，依法自應諭知被告丙○○無罪。原審不查，遽為上訴人即被告丙○○之諭知，被告丙○○上訴意旨否
    認有傷害犯行，指摘原判決不當，為有理由，應由本院將原判決撤銷，改諭知被
    告丙○○無罪。
據上論斷，應依刑事訴訟法第四百五十五條之一第一、三項、第三百六十九條第一項
前段、第三百六十四條、第二百九十九條第一條前段、第三百零一條第一項，刑法第
五十六條、第二百七十七條第一項、第四十一條第一項，罰金罰鍰提高標準條例第一
條前段、第二條，判決如主文。
中      華      民      國    九十一    年      十二    月      三十    日
                                  臺灣高雄地方法院刑事第一庭
                                        審判長法  官  林水城
                                              法  官  陳玉聰
                                              法  官  黃悅璇
右正本證明與原本無異。
被告甲○○部分不得上訴。
被告丙○○部分得上訴。
如不服本判決，應於判決送達後十日內，向本院提出上訴狀。
                                              書記官  沈  蘊
中    華    民    國      九十一     年      十二      月     三十      日
附錄法條：
刑法第二百七十七條第一項
傷害人之身體或健康者，處三年以下有期徒刑、拘役或一千元以下罰金。
